【裁判字號】    97,消債更,568
【裁判日期】    971029
【裁判案由】    更生事件
【裁判全文】
臺灣士林地方法院民事裁定           97年度消債更字第568號
債  務  人  甲○○○○○○
上列債務人因聲請更生事件，聲請保全處分，本院裁定如下：
    主  文
聲請駁回。
    理  由
一、按法院就更生之聲請為裁定前，得因利害關係人之聲請或依
    職權，以裁定為保全債務人財產、限制債務人履行債務及債
    權人對於債務人行使債權，停止對於債務人財產強制執行程
    序等保全處分，消費者債務清理條例第19條第1 項第1 款、
    第2 款及第3 款固有明文。惟保全處分，係於法院就更生之
    聲請為裁定前，為防杜債務人之財產減少，維持債權人間之
    公平受償，及使債務人有重建更生之機會，始有保全處分之
    必要，此觀諸消費者債務清理條例第19條立法說明即明。又
    債務人對於第三人之債權，係維持債務人及其共同生活之親
    屬生活所必需者，不得為強制執行，強制執行法第122 條亦
    規定甚明。
二、聲請意旨略以：伊因財務困難，陷於有不能清償債務之虞，
    業已提出更生聲請於本院審理中。然伊所有之薪資債權現遭
    債權人聲請臺灣板橋地方法院強制執行，致伊每月薪資債權
    三分之一遭扣押，惟伊之薪資每月僅新臺幣（以下同）5 萬
    1 千元，實不足支付伊全家生活開銷，又伊任職之精益裝訂
    股份有限公司自行制定員工條款，規定所屬員工遭強制執行
    薪資債權者，一律終止僱傭關係，伊任職單位總經理已明示
    伊開始辦理自請離職事項，伊一旦失業一家四口將面臨斷炊
    危機，爰聲請保全伊之財產、限制伊履行債務及債權人對伊
    行使債權，並停止臺灣板橋地方法院97年執字第67919 號強
    制執行程序之保全處分云云。
三、經查，債務人上揭聲請本院就更生之聲請為裁定前，停止對
    其每月薪資債權三分之一之強制執行程序，係主張其財產為
    維持基本生活所需，顯非為防杜債務人之財產減少，而請求
    限制對其財產之處分權，是債務人聲請對其財產保全處分，
    顯有誤解。再查，依債務人所提出之財政部臺北市國稅局財
    產歸屬資料清單所示，債務人除其自陳薪資債權每月約新臺
    幣51,000元外，別無其他可供執行之財產。債務人復已無法
    履行債務，始向本院聲請更生，足見債權人應無從於強制執
    行程序外，因行使債權而受償。換言之，債權人僅得就上開
    薪資債權中，於維持債務人及其共同生活親屬生活所必需以
    外部分為強制執行，並按比例公平受償。且他債權人認有必
    要，非不得於上開強制執行程序併案聲請強制執行，故於本
    院裁定開始更生前，難認有為保障債權人公平受償，而限制
    債權人行使債權之必要。況以債務人每月薪資債權僅51,000
    元觀之，債權人縱於法定最長之保全處分期間120 日內為強
    制執行，可得受償之金額甚微，對於維持債權人間公平受償
    亦無助益。末查，債務人曾於民國95年依中華民國銀行公會
    會員辦理消費金融案件無擔保債務協商機制成立協商，惟其
    已違反協商條件，未再繼續履行。再參諸強制執行法第122
    條規定意旨，對於維持債務人及其共同生活親屬生活所必需
    之薪資債權，不得為強制執行。準此可知，前開執行程序，
    當不致影響債務人及其共同生活親屬之基本生活，要無阻礙
    債務人重建更生之機會。是故，揆諸首開說明，尚無限制債
    務人履行債務及債權人對於債務人行使債權之必要。
四、又法院強制執行程序係公權力之合法行使，員工薪資遭債權
    人依法定強制執行聲請執行，並非勞動基準法第11條、第12
    條規定得終止勞動契約之法定事由，債務人所提第三人精益
    裝訂股份有限公司出具之證明書，謂：「涉及法院強制執行
    命令執行，請當事者自動離職」云云，果係屬實，亦違反勞
    動基準法之強制規定而無效。雇主既不得以債務人受強制執
    行而終止勞動契約，自無停止前開強制執行程序之必要。從
    而，債務人以強制執行程序繼續進行，將使債務人遭解僱並
    影響更生重建，難認有據，應予駁回，爰裁定如主文。
中    華    民    國    97    年    10    月    29    日
                  民事第二庭  法      官  陳梅欽
上為正本係照原本作成。
如不服本裁定，應於裁定送達後10日內，以書狀向本院提出抗告
，並繳納抗告費新臺幣1 千元。
中    華    民    國    97    年    10    月    29    日
                              書  記  官  高郁婷


司法院資訊處製作；財團法人民間司法改革基金會備份。
